【裁判字號】    95,上訴,1075
【裁判日期】    950726
【裁判案由】    毒品危害防制條例
【裁判全文】
臺灣高等法院刑事判決                95年度上訴字第1075號
    上  訴  人  臺灣桃園地方法院檢察署檢察官
    上  訴  人
    即  被  告  甲○○
                        現於臺灣桃園監獄
    選任辯護人  蔡鎮隆律師
                陳逸華律師
    上  訴  人
    即  被  告  乙○○
    義務辯護人  李宏文律師
    被      告  丙○○
    選任辯護人  蔡鎮隆律師
                陳逸華律師
上列上訴人因被告毒品危害防制條例案件，不服臺灣桃園地方法
院94年度重訴字第3號，中華民國95年1月26日第一審判決（起訴
案號：臺灣桃園地方法院檢察署93年度偵字第14230號）， 提起
上訴，本院判決如下：
    主  文
上訴駁回。
    事  實
一、甲○○前於民國90年11月上旬某日起至91年11月底某日止，
    因連續販賣第二級毒品MDMA及大麻， 經本院於93年8月18日
    以92年度上訴字第4041號判決判處有期徒刑5年， 最高法院
    於93年11月25日以93年度臺上字第6275號判決駁回上訴確定
    ；另於91年12月初某日至92年2月2日間，因意圖販賣而持有
    第三級毒品愷他命， 經本院於94年4月14日以94年度上訴字
    第654號判決判處有期徒刑3年6月，最高法院於94年7月21日
    以94年度臺上字第3877號判決駁回上訴確定（ 2罪合併執行
    中，不構成累犯）。詎仍不知悔改，明知MDMA為毒品危害防
    制條例第2條第2項第2款所規定之第二級毒品， 竟基於販賣
    第二級毒品MDMA牟利之犯意，於上開本院92年度上訴字第40
    41號案件最後審理事實法院宣示判決（93年8月18日） 後之
    93年9月6日及7日間， 多次以其所有門號為0000000000號之
    行動電話，與使用門號為0000000000號之行動電話、住在桃
    園地區、欲販入第二級毒品MDMA用以轉售予不詳之人牟利、
    綽號「邦哥」之林育興（經本院另案判處有期徒刑11年，上
    訴中），電話聯繫交易含第二級毒品MD MA成分藥錠（ 俗稱
    搖頭丸，以下均以搖頭丸稱之）之相關事宜，並敲定於93年
    9月8日凌晨交易，交易搖頭丸之數量為10,000顆，每顆單價
    新臺幣（下同）125元，折讓後之總價以1,232,500元計，交
    付方式則是由甲○○將搖頭丸攜至林育興位在桃園縣中壢市
    ○○路141號之租屋處， 交給與林育興具有販賣第二級毒品
    MDMA犯意聯絡之乙○○，並由乙○○將價金交付甲○○。93
    年9月8日凌晨1時40分許， 甲○○以背袋1個內裝搖頭丸1批
    （數量如附表1所示），依約前往上址， 並委請不知情之丙○○駕車搭載其同往，甲○○到達後，先與林育興電話聯絡
    ，林育興再以其所有之上開行動電話撥打乙○○所有之門號
    為0000000000號之行動電話，告知甲○○已到達。惟因林育
    興上開行動電話已經行政院海岸巡防署北部地區巡防局基隆
    機動查緝隊向臺灣臺北地方法院檢察署檢察官聲請依法監聽
    在案，而知悉其等欲交易毒品事宜，迨甲○○將上開搖頭丸
    交予乙○○攜入屋內，乙○○尚未將現金交付甲○○之際，
    為埋伏之行政院海岸巡防署北部地區巡防局基隆機動查緝隊
    警員當場逮捕，並逕行搜索扣得如附表1至附表6所示之物。
二、案經行政院海岸巡防署北部地區巡防局基隆機動查緝隊報告
    臺灣桃園地方法院檢察署檢察官偵查起訴。
    理  由
甲、被告甲○○、乙○○有罪部分
一、被告甲○○對於上開犯罪事實坦承屬實，惟辯稱：其為治療
    母親腎臟之疾病，自90年起即開始販賣毒品籌錢，前於91年
    間並因販賣搖頭丸為警查獲，判處有期徒刑5年確定， 本次
    犯行乃基於概括之犯意為之，本案應為免訴判決；被告乙○○則否認有共同販賣毒品，並辯稱：其受僱於林育興，依僱
    傭關係應聽從命令，本身實無販賣搖頭丸之意，伊當時並不
    知道他們在賣搖頭丸云云。經查：
（一）上開犯行，業經被告甲○○（見原審卷 (一)第89頁、 卷
      (二)第95頁、卷 (三)第83、140頁）、乙○○（見原審卷
      (二)第4、95、177頁；原審卷 (三)第83、140頁）於原審
      審理時均坦承不諱，並互以證人身分對彼此之犯行於原審
      審理時結證屬實（見原審卷 (二)第57至69頁）， 核與證
      人即同案被告丙○○證述其偕同被告甲○○至桃園縣中壢
      市○○路141號處之過程（見原審卷 (二)第50至56頁）；
      證人即警員余春暉、陳英峰證述本案查獲之經過（見原審
      卷(二)第18至27頁）；證人即警員邱志中、楊為正證述當
      日搜索之情形（見原審卷 (三)第74至78頁） 等節均相符
      ，復有兩造均不爭執證據能力之監聽譯文（見偵查卷第62
      至85頁）、臺灣臺北地方法院檢察署93年9月2日93年北檢
      茂結聲監續字第001132號通訊監察書（ 監察日期自93年9
      月3日上午10時起至93年10月1日上午10時止）、行政院海
      岸巡防署海岸巡防總局北部地區巡防局基隆機動查緝隊搜
      索、扣押筆錄及逕行搜索報告書各1份在卷可稽（ 見原審
      卷(一)第92至95、109至112頁），及扣案如附表1、 附表
      2、附表3、附表4編號2、附表6編號2所示之物可資佐憑，
      而扣案如附表1所示之物，確含第二級毒品MDMA成分， 有
      內政部警政署刑事警察局93年12月31日刑鑑字第09301891
      69號鑑驗通知書1份附卷可參 （見偵查卷第167至169頁）
      ，確切之數量，亦經原審勘驗無訛，有勘驗筆錄1份附於
      原審卷內可參（見原審卷 (三)第44頁），足認被告甲○○、乙○○於原審之自白與事實相符。被告乙○○上訴後
      復否認有共同販賣毒品云云，應屬事後卸責之詞，不足採
      信。
（二）被告甲○○雖辯稱本案與其之前所犯販賣第二級毒品案件
      （即前述本院92年度上訴字第4041號判決）具有連續犯之
      裁判上一罪之關係，該案已確定，本案應諭知免訴判決云
      云，惟查：被告甲○○前於90年11月上旬某日至91年12月
      3日間，因連續販賣第二級毒品MDMA及大麻， 經本院於93
      年8月18日以92年度上訴字第4041號判決判處有期徒刑5年
      ，最高法院於93年11月25日以93年度臺上字第6275號判決
      駁回上訴確定之事實，有其辯護人提出之上開案件歷審判
      決附於原審卷內可憑（見原審卷 (二)第129至153頁） ，
      然按刑事訴訟法第302條第1款規定，案件曾經判決確定者
      ，應為免訴之判決，係以同一案件，已經法院為實體上之
      確定判決，該被告應否受刑事制裁，既因前次判決而確定
      ，不能更為其他有罪或無罪之實體上裁判，此項原則，關
      於實質上一罪或裁判上一罪，其一部事實已經判決確定者
      ，對於構成一罪之其他部分，固均應適用，但此種事實係
      因審判不可分之關係，在審理事實之法院，就全部犯罪事
      實，依刑事訴訟法第267條規定，本應予以審判， 故其確
      定判決之既判力自應及於全部之犯罪事實，惟若在最後審
      理事實法院宣示判決後始行發生之事實，既非該法院所得
      審判，即為該案判決之既判力所不能及，是既判力對於時
      間效力之範圍應以最後審理事實法院之宣示判決日為判斷
      之標準（最高法院88年度臺上字第2576號判決要旨參照）
      ，而被告甲○○為前開犯罪事實， 其時間係在93年9月間
      ， 已於前案最後審理事實法院宣示判決日即93年8月18日
      之後，本案犯罪事實已非前案判決效力所及。至於被告甲○○前另犯如事實欄所示之意圖販賣而持有第三級毒品愷
      他命罪部分，亦與本案被告所犯構成要件不同，亦無連續
      犯之關係可言，併予敘明。又被告甲○○辯護人辯稱本院
      94年度上訴字第3818號有關案外人林育興犯罪事實之認定
      與本件不符，惟查該案認定被告甲○○與被告乙○○、林
      育興共同販賣，核與本案認定事實為被告甲○○販賣予被
      告乙○○、林育興之事實有別，本案犯罪事實之認定並不
      受該案之拘束，並予敘明。
（三）被告乙○○於原審另辯稱伊僅至多構成幫助犯行云云。但
      查以，被告乙○○已自承之前即幫林育興送「毒品」（或
      其所稱不好的東西）與不特定之人（見原審卷(一) 第119
      、120頁），雖此部分犯行，因各該代送物品並未扣案 ，
      究為何物無從認定，除被告乙○○單一自白，並無其他佐
      證，且檢察官起訴指稱林育興販售之對象「黃財堂」，尚
      經檢察官以罪證不足為不起訴處分在案，有不起訴處分書
      1份在卷可稽（見偵查卷第177頁），自不能遽入其於罪，
      惟由被告乙○○上開說詞，參酌本次扣案之搖頭丸數量非
      低，林育興販入上開搖頭丸之目的，顯係為販賣無誤。而
      按刑法上之幫助犯，係指以幫助之意思，對於正犯資以助
      力，而未參與實施犯罪之行為者而言，如就構成犯罪事實
      之一部，已參與實施即屬共同正犯（最高法院49年臺上字
      第77號判例要旨參照）。被告甲○○雖表示其都是與邦哥
      即林育興接洽（見原審卷 (二)第65頁）， 並與通聯紀錄
      所示相符，惟被告乙○○乃實際上收取搖頭丸並交付金錢
      之人，為被告乙○○所自承，兼之被告乙○○事後有藏匿
      搖頭丸之行為（詳如後述），亦可知其對被告甲○○交付
      之物為搖頭丸，且交付之金錢是用以購買搖頭丸之事知之
      甚稔，其顯係參與構成要件之行為，則被告乙○○辯稱僅
      是受雇主林育興要求，並無共同販賣之犯意聯絡云云（見
      原審卷 (二)第104、105頁），委無可採。
（四）檢察官雖認本案交易之搖頭丸數量僅10,000顆，查獲超過
      部分並非被告甲○○所交付，而係被告乙○○原即持有之
      物（見原審卷 (二 )第 16、48、89、90、95 頁、原審卷
      (三)第 51、52、79 頁）。惟查：
    １被告乙○○於原審審理時，明確表示其住處並無其他搖頭
      丸（見原審卷 (三)第79頁）， 並供稱其接到被告甲○○
      交付之整袋搖頭丸後，因樓下警員在踢門，想藏起來，先
      打開拉鍊抓一把放在鞋盒內，發現放不下，才整個背袋丟
      到洗衣機內，因未拉拉鍊，所以有部分搖頭丸掉到洗衣機
      內等語（見原審卷 (三)第51、79、83頁）， 而勘驗警員
      拍攝之蒐證錄影帶結果，扣案之搖頭丸確實分從鞋盒、洗
      衣機、背袋內取出（見原審卷 (三)第74、76、78頁） ，
      背袋之拉鍊亦未拉上（見原審卷 (三)第78頁）， 核與被
      告甲○○、丙○○供稱：交付背袋與被告乙○○時，拉鍊
      是拉起來的（見原審卷 (三)第83頁）；證人邱志中、 楊
      為正證稱：鞋盒內之毒品與從洗衣機起出之毒品外觀相同
      ，從洗衣機查獲毒品時，並未特別檢查洗衣槽內是否有其
      他毒品，是之後回頭檢查才發現，且查獲時被包拉鍊未拉
      上（見原審卷 (三)第76至78頁）等語均相符。 雖被告乙○○於警詢時，為脫免刑責，曾稱住處有供己施用約1,00
      0顆之搖頭丸（見偵查卷第10頁背面）， 惟證人余春暉於
      另案即原審94年度重訴字第28號案件審理時，明確證稱當
      場並未扣到被告乙○○所稱上開搖頭丸（見原審卷 (三)
      第31頁，當事人同意引用此證詞），證人邱志中、楊為正
      亦證稱未扣得其他毒品（見原審卷 (三)第78頁）， 則由
      上開事證可知，本案扣得之搖頭丸，均是被告甲○○當日
      攜至現場無訛，扣案時雖是分別從不同地點起出，然尚無
      礙此部分事實之認定。
    ２至於本案查獲搖頭丸之數量固與上述通聯紀錄所示被告甲○○與林育興原約定之數量稍有出入，惟被告甲○○於原
      審審理時，明確表示：其將當時將家中所有搖頭丸都帶來
      ，不確定實際的數量，只知道有 1 萬多顆等語（ 見原審
      卷 (三 )第 51、79 頁），衡諸扣案之搖頭丸數量僅較 1
      萬顆多出1000餘顆，且有許多碎粒無法計算顆數，業經原
      審勘驗屬實，有前述原審勘驗筆錄1份在卷可稽， 而由卷
      附本院92年度上訴字第4041號判決之事實及理由，亦可見
      被告甲○○於該次販賣第二級毒品搖頭丸時，有隨所販賣
      搖頭丸贈送他種毒品即一粒眠之情況，則被告甲○○因其
      所有之搖頭丸有部分碎掉， 而明知所有之搖頭丸超過1萬
      顆，仍係以1萬顆之數量與林育興交易之說詞， 堪認屬實
      ，並與被告甲○○之交易習慣相符。至林育興為何僅交付
      122,2500元之金額予乙○○（查扣之金額），而未達約定
      之數額，則屬是否屆時補足差額依約履行或再交涉減價之
      問題，並無礙於雙方買賣契約之效力，對於本院上開認定
      林育興與被告乙○○已完成販入搖頭丸之事實，亦不生影
      響。
（五）綜上所述，被告甲○○、乙○○販賣搖頭丸之犯行甚為明
      確，所辯均不足採，均應依法論科。被告聲請傳喚證人林
      育興、乙○○、余春暉，及調閱本件監聽資料、譯文等，
      本院認本件認定被告2人有罪事實部分已臻明確，再無再
      予調查之必要，附此敘明。
二、法律比較之適用: 按行為後法律有變更者，適用行為時之法
    律。但行為後之法律有利於行為人者，適用最有利於行為人
    之法律，刑法第2條第1項定有明文。查被告行為後，刑法第
    33條第5款業於民國94年1月7日修正公布， 並於95年7月1日
    施行，其中刑法第33條第5款部分，修正前刑法第33條第5款
    有關法定刑中罰金刑部分為銀元1元以上（即新台幣3元以上
    ），而修正後刑法第33條第5款有關法定刑罰金刑部分規定
    為新臺幣1000元以上，故對於被告所犯法條中有關罰金刑部
    分，應以修正前刑法第第33條第5款較有利於被告。 故本件
    應依95年7月1日修正公布施行前之刑法規定，較有利於被告
    。
三、按毒品之販賣行為，並不以販入之後復行賣出為要件，祇要
    以營利為目的，將之購入或賣出，有一於此，其犯罪即為完
    成（最高法院67年臺上字第2500號判例要旨參照）。是被告
    甲○○將第二級毒品搖頭丸販售與林育興、被告乙○○，林
    育興、被告乙○○並以營利為目的而將之購入，核被告甲○○、乙○○所為，均係犯毒品危害防制條例第4條第2項之販
    賣第二級毒品罪。被告乙○○雖辯稱以幫助林育興之犯意為
    之，但據前論述，其已參與犯罪構成要件之行為，仍應以共
    同正犯論。公訴意旨雖指稱被告甲○○、乙○○有多次販賣
    搖頭丸之犯行，檢察官蒞庭時，並指稱扣案之搖頭丸中僅10
    ,000 顆是被告甲○○所販售，惟均與相關事證不符， 理由
    詳如後述，各該部分之論述均有誤會，而因檢察官認被告甲○○、乙○○其餘各次販賣搖頭丸之犯行，與前開論罪科刑
    部分有連續犯之裁判上一罪關係，故本院不另為無罪之諭知
    ，附此敘明。
四、按依修正後刑法第2條第1項規定，係以適用行為時法為原則
    ，因此原判決雖未及比較適用，然上訴本院後，經比較新舊
    法，行為後之法律並非較有利於行為人，仍應適用行為時舊
    法，則原判決適用行為時法即無不當，自不構成撤銷之事由
    。原審對於被告甲○○、乙○○部分，因認2人罪證明確 ，
    引用毒品危害防制條例第4條第2項、第18條第1項前段、 第
    19條第119條第1項，修正前刑法第11條前段、第28條之規定
    。並審酌被告2人為一己私利販賣毒品，助長毒品氾濫， 嚴
    重危害國人身體健康及社會治安，而被告甲○○前已因販賣
    第二級毒品及意圖販賣而持有第三級毒品為警查獲，猶不知
    警惕再犯本案，顯然漠視法令之禁制，危害非輕，被告乙○○則因涉世未深為人利用，惡性較輕， 暨被告2人犯罪之動
    機、手段、素行及查獲毒品之數量等一切情狀，並認原審檢
    察官求處被告甲○○無期徒刑（見原審卷 (三)第84頁） ，
    尚屬過重，然被告之辯護人稱被告甲○○為盡孝道，被告乙○○涉案情節較輕云云（見原審卷 (三)第84頁）， 請求依
    刑法第59條酌減2人之刑，原審認依其等犯案情節， 均無何
    可憫恕之處而俱無理由，茲分別量處被告甲○○有期徒刑十
    年，被告乙○○有期徒刑七年六月。 對於扣案如附表1所示
    之搖頭丸， 內含毒品危害防制條例第2條第2項第2款所規定
    之第二級毒品MDMA，且已與其他材質混合無從析離，應依毒
    品危害防制條例第18條第1項前段之規定，沒收銷燬之， 鑑
    定時經取樣鑑驗耗用之毒品，因已不存在，即不再宣告沒收
    銷燬。包裝上開毒品之小夾鍊袋112個， 與前開毒品直接接
    觸含有殘渣無法析離，業經原審勘驗無誤， 有勘驗筆錄1份
    在卷可稽（見原審卷 (三)第44頁）， 亦應依上開規定宣告
    沒收銷燬之。扣案如附表2所示之現金122,2500元， 為林育
    興交付被告乙○○用以販入搖頭丸之財物，且尚未交付被告
    甲○○，尚屬與被告乙○○具共犯關係之林育興所有，而扣
    案如附表3所示之背袋1個，為被告甲○○用以放置上開扣案
    搖頭丸，以防毒品裸露、潮濕，並方便攜帶販賣之包裝物，
    並經被告甲○○隨同扣案搖頭丸一併交付予被告乙○○以轉
    交林育興，亦屬與被告乙○○具共犯關係之林育興所有，均
    屬與被告乙○○具共犯關係之林育興販入毒品所用之物，且
    上開現金及背袋因已扣案，無全部或一部不能沒收之情形，
    基於共同犯罪行為，應由共犯各負全部責任之理論，已在其
    他共犯所犯案件諭知沒收之物，在本案共犯判決時仍應諭知
    沒收，均應依毒品危害防制條例第19條第1項前段之規定 ，
    於被告乙○○項下併予宣告沒收。 另扣案如附表4所示行動
    電話3具（不含其內之SIM卡），係被告甲○○、乙○○、林
    育興供本案聯絡販賣搖頭丸事宜所用之物，且分屬被告甲○○、乙○○、林育興所有， 均依同條例第19條第1項規定宣
    告沒收，如附表4編號2所示之行動電話已經原審當庭扣案（
    見原審卷 (三)第138頁），無不能沒收之問題， 如附表4編
    號1、3所示之行動電話則未扣案，如不能沒收，即分別追徵
    被告甲○○、乙○○價額或以其等之財產抵償之。至如附表
    5所示之物，無積極證據證明與本案有關，如附表6所示前開
    行動電話號碼之SIM卡， 係使用者向電信業者申請租用而僅
    取得SIM卡之使用權，該SIM卡仍屬電信業者所有，而非屬被
    告等人之所有物， 尚不得依毒品危害防制條例第19條第1項
    規定宣告沒收（最高法院92年度臺上字第6836號判決參照）
    ，均併予敘明。核其認事用法並無不合，量刑亦稱妥適，公
    訴人上訴意旨認被告二人有連續販賣之犯行，及上訴人即被
    告二人仍執前詞或否認犯罪，均指摘原判決不當，請求撤銷
    改判，洵無理由，上訴均應予駁回。
五、公訴意旨另以：被告甲○○與被告丙○○基於販賣第二級毒
    品MDMA之概括犯意，自93年6月間起至同年9月5日止， 連續
    販賣第二級毒品MDMA予被告乙○○及林育興，被告乙○○與
    林育興亦基於販賣第二級毒品MDMA之概括犯意，於上開時間
    內再轉售予黃財堂等不詳藥頭，因認被告甲○○、乙○○有
    連續販賣第二級毒品之犯行云云。訊據被告甲○○固供稱伊
    有於93年6、7月間即多次與林育興交易毒品，且因其母親於
    90、91年間生病，當時一次進貨3、4萬顆搖頭丸販賣，目的
    是為送母親去國外換腎（見原審卷 (一)第89、119頁；原審
    卷 (二)第63、93、9 4頁），且此案與前述確定判決具有連
    續犯之關係云云。訊據被告乙○○則堅詞否認有與林育興共
    同連續多次販賣第二級毒品之犯行。惟查：
（一）上開公訴人起訴被告甲○○自93年6、7月間即多次販賣第
      二級毒品予林育興、乙○○二人，雖其犯罪時間與被告另
      犯販賣第二級毒品MDMA，經本院以92年上訴字第4041號宣
      示判決時間內所犯，惟因二案犯罪時間相隔一年六月餘，
      實難認前後兩次犯行在時間上有何密接可言。亦難認係基
      於概括犯意而為，被告於前案後再犯本案，應係另行起意
      而為，與前案並無連續犯之裁判上一罪，非前案效力所及
      ，先予敘明。
（二）被告甲○○所稱與林育興交易過數次毒品之經過，非僅為
      林育興於另案即原審 94 年度重訴字第 28 號案件審理時
      所否認（見原審卷（三）第 21 頁，按證人林育興於原審
      審理時行使拒絕證言權，參見原審卷（二）第28頁），且
      其所述交易次數或云僅有此次（ 見94偵1373偵查卷第225
      頁），或云有3、4次（見原審卷（一）第89 頁）， 或云
      忘記了（見原審卷（三）第20頁）；交易數量則有稱平均
      2、3千顆（見94偵1373偵查卷第226 頁），有稱約1、2千
      顆（見本院卷第89頁），亦有提及第1次交易數量僅1、
      2百顆，其未算數量云云（見原審卷（三）第19頁）， 非
      僅前後不一，且2人初次交易時， 被告甲○○即未算數量
      ，亦與常情不合， 兼之被告甲○○自94年3月24日首次坦
      承犯行時，即供稱查獲之毒品為前案所留下（見原審卷（
      二）第89頁），顯有預為免訴答辯之考量，所述之交易情
      節是否屬實即有可疑。而被告甲○○另提出其母親之診斷
      證明書、中華民國身心障礙手冊各1份 （見原審卷（二）
      第117至11 9頁），欲證明其自始基於同一動機販毒， 惟
      前後2次犯行時間相距2年，由前述本院92年度上訴字第40
      41號判決（見原審卷（二）第138至152頁）所載之事實、
      理由亦可知， 被告甲○○當時持有之6種MDMA均已被查獲
      ，尚難認被告甲○○此次販賣之搖頭丸與前案有何關連。
      另被告強調係為母親治病，表示1個月賺2、3萬元 來不及
      所以才販毒（見原審卷（二）第94頁），惟身上查獲21萬
      元卻表示為賭金（見原審卷（二）第92頁），亦與情理有
      違。足認被告甲○○所辯均為卸責之詞，不足採信。
（三）檢察官起訴時，雖亦稱被告甲○○有連續販賣第二級毒品
      MDMA之行為，並指稱被告甲○○於起訴書之「 附表1編號
      22以下及附表2所列時間」， 與林育興聯絡毒品交易條件
      及方式，再由被告甲○○、丙○○於「下列時間（起訴書
      用語）」連續交付第二級毒品與林育興及被告乙○○。惟
      「附表1編號22以下及附表2所列時間」，僅是被告甲○○
      與林育興電話聯絡之時間，所稱「下列時間」，則僅93年
      9月8日凌晨1時30分許 為警查獲該次有交付搖頭丸之相關
      事證，則所稱連續販賣搖頭丸乙節，顯無實據。檢察官蒞
      庭時，雖補稱所謂「下列時間」 是自93年6月至93年9月8
      日凌晨1時30分許被查獲止（見原原卷（二）第94頁），
      惟被告甲○○所稱之販賣毒品時間、數量、次數俱不明確
      ，業如前述，證人余春暉雖證稱依通聯譯文， 93年6月間
      被告甲○○即有與林育興交易毒品（見原審卷（二）第22
      頁），然並未見此相關資料。又被告乙○○雖曾供稱向被
      告甲○○拿過毒品4次（見原審卷（一）第119頁），並見
      過被告甲○○4、5次（見原審卷（二）第66頁），惟其亦
      供稱被告甲○○原先交付之物為何，交付之時並未檢查，
      不能確定是搖頭丸，僅知不是好東西，所以推想是搖頭丸
      等語（見原審卷（一）第119頁、原審卷（二）第95、177
      頁），審酌被告乙○○所稱被告甲○○交付之物並未扣案
      ，而本案查獲時，自被告乙○○處扣得之物非僅有搖頭丸
      單一毒品（附表5扣案物品參照）， 則扣案之物究係為何
      ，即有可疑，罪疑唯輕，尚難據此遽認被告甲○○、乙○○有何連續販賣搖頭丸之犯行，故公訴人起訴被告二人有
      連續販賣第二級毒品之證據尚屬不足以認定被告有罪，對
      此起訴部分本應為無罪之諭知，因公訴人認此部分與前開
      有罪部分有連續犯之裁判上一罪關係，對此部分，爰不另
      為無罪之諭知。
乙、被告丙○○無罪部分：
（一）公訴意旨另以：被告丙○○明知MDMA為毒品危害防制條例
      第2條第2項第2款所規定之第二級毒品， 竟與被告甲○○
      共同基於販賣第二級毒品MDMA之概括犯意， 自93年6月至
      93年9月8日凌晨1時30分許被查獲止， 共同連續販賣第二
      級毒品予「邦哥」林育興及被告乙○○。因認被告丙○○
      亦涉有毒品危害防制條例第4條第2項之販賣第二級毒品罪
      嫌，而與被告甲○○具共犯關係。
（二）按犯罪事實應依證據認定之，無證據不得認定犯罪事實；
      不能證明被告犯罪者，應諭知無罪之判決，刑事訴訟法第
      154條第2項及同法第301條第1項分別定有明文。而認定不
      利於被告之事實，須依積極證據，苟積極證據不足為不利
      於被告事實之認定時，即應為有利於被告之認定，更不必
      有何有利之證據，縱被告否認犯罪事實所持之辯解不能成
      立亦同（最高法院30年上字第816號判例要旨、最高法院
      30年上字第1831號判例要旨參照）。
（三）公訴人認被告丙○○涉犯上開罪嫌，無非以其駕車與被告
      甲○○同往現場，且有衝撞警員之事，而由監聽譯文，可
      知被告甲○○統計搖頭丸時，被告丙○○與被告甲○○在
      一起，另被告丙○○身上有查到現金，被告丙○○與被告
      甲○○說詞亦有諸多不符為據。訊據被告丙○○雖坦承駕
      車搭載被告甲○○同往林育興位在桃園縣中壢市○○路14
      1號之租屋處，然堅決否認犯行，辯稱：其完全不知情，
      僅是單純前往賭博等語。經查：
    １檢察官雖稱被告丙○○駕車有前後衝撞之情，並請求併與
      審究妨害公務罪嫌（見原審卷 (二)第26頁）， 惟此行為
      為被告丙○○所堅決否認（見原審卷 (二)第27頁）， 經
      原審當庭勘驗警員拍攝之蒐證錄影帶結果，被告丙○○所
      駕車輛並無移動跡象（見原審卷 (二)第19頁）， 證人余
      春暉雖仍堅稱該車有衝撞之動作（見原審卷(二)第20頁）
      ，證人陳英峰亦證稱該車輛有向後移動，僅是攝影機未拍
      攝到云云（見原審卷(二)第26頁），被告甲○○亦表示可
      能被告丙○○有碰到排檔桿，車子動了一下（見原審卷 (
      二)第119頁），然非僅與上述勘驗結果不符，由勘驗時攝
      影機拍攝之角度、時間研判，亦難發生未拍攝到之情形，
      且所稱向後移動與衝撞，文義上尚有差距，況證人陳英峰
      復證稱：其見到該車輛想往後面移動，但因被另一輛車擋
      住，無法移動（見原審卷 (二)第21頁）， 證人余春暉則
      證稱擋在被告丙○○車輛前之警車，與丙○○所駕車輛僅
      相距1個人寬（見原審卷 (二)第23頁），此與證人余春暉
      所繪之現場車輛相對位置圖1份相互以參（見原審卷 (二)
      第30頁），倘被告丙○○確有駕車衝撞，以該車與前後車
      輛之距離研判，車輛應有衝撞痕跡，惟證人余春暉嗣確僅
      證稱車輛無法動彈（見原審卷 (二)第26頁）， 各該證人
      所證，應均係情急下之誤認。至檢察官指稱被告丙○○妨
      害公務部分，既未經起訴或追加起訴，復無裁判上一罪關
      係，本院無從併予審究，附此敘明。
    ２又被告丙○○固與被告甲○○同往上址，惟其供稱是為賭
      博。核與證人即共同被告甲○○證稱當日要去賭博（見原
      審卷 (一)第16、90頁、原審卷 (二)第58頁）及被告乙○○證稱：見過甲○○與邦哥一起玩推筒子，當日確實有要
      賭博（見原審卷 (二)第66、67頁）等語均相符。 而被告
      甲○○交與被告乙○○之背包雖經被告丙○○之手轉交，
      惟該背包並未打開乙節，亦經被告甲○○、乙○○證述屬
      實。另被告甲○○表示其慣於找一個不相干的人去（見原
      審卷 (一)第11 8頁）， 而本案對被告林育興實施監聽時
      ，並未聽到與被告丙○○相關事情，除有前述監聽譯文在
      卷可稽，亦經證人余春暉到庭證述屬實（ 見偵查卷第175
      頁），兼之被告乙○○表示未見過被告丙○○（見原審卷
      ( 一)第61、120頁），則被告甲○○上開所述，尚非無據
      ，本案顯乏積極證據可認被告丙○○涉犯本案。至檢察官
      所指稱被告甲○○、丙○○於查獲前均在一起，不可能不
      知悉被告甲○○販毒之事云云，並引監聽譯文中被告甲○○提及要計算搖頭丸數量為論據，然被告甲○○供稱其與
      被告丙○○於93年9月7日會面至被查獲，雖大部分時間均
      在一起，但因夜市比較吵，其有時會去旁邊講，也會用術
      語講（見原審卷 (二)第59頁），被告丙○○完全不知情
      ，而當初雖與林育興說要算搖頭丸之數量，因被告丙○○
      在場，其並未實際計算等語（見原審卷第98頁），核與
      查獲時，扣案之搖頭丸遠高於約定數量1萬顆之事實相符
      ，是被告甲○○證稱其當時並未實際計算數量，堪以採信
      。則此部分事實，亦不足據為不利被告丙○○之認定。
    ３在被告丙○○身上扣得之203,000元， 被告丙○○堅稱是
      去賭博之用（見原審卷 (一)第16、89、120頁及原審卷 (
      二)第50、51、98頁），被告甲○○、 被告乙○○亦為相
      同之證詞，互核並無明顯矛盾之處，業如前述。雖被告丙○○供稱203,000元是以現金卡借款， 與先前供稱是信用
      卡借款（見原審卷 (一)第120頁）不相符，且檢察官指稱
      被告丙○○既稱缺錢，則以現金卡借款放在家中，吸收高
      額利息，並不合理，另被告丙○○稱與被告甲○○一星期
      見一次面，2人係由吳明治介紹認識， 被告甲○○卻證稱
      與被告丙○○約1個月見1次面， 2人係由當兵之友人「阿
      猴」介紹認識，就認識情節、見面次數多寡等證詞有諸多
      出入等節（見原審卷 (二)第103頁），均屬有據，然檢察
      官既認定被告丙○○於93年9月8日凌晨1時30分 許出現在
      查獲地點，乃係與被告甲○○共同販賣搖頭丸，且被告乙○○尚未將買賣價金交付被告甲○○或被告丙○○，則被
      告丙○○乃屬賣家，其身上查獲之現金，尚難認與買賣搖
      頭丸之事實有何關連，至被告甲○○、丙○○所述認識之
      經過、見面之次數，甚或當日相處之細節雖有出入，惟此
      除涉人之記憶能力有限，無法苛求完全一致外，縱其所辯
      有所齟齬，如無積極證據，仍不能據此反推被告丙○○涉
      有販賣第二級毒品罪嫌。
（四）綜上所述，既無積極證據足以證明被告丙○○涉有販賣第
      二級毒品罪嫌，依據前開說明，即應為有利被告丙○○之
      認定，而應為無罪之諭知。
 (五)原審因認被告罪證不足，而為被告丙○○無罪之諭知，尚
     無違誤。公訴人上訴意旨仍執前詞，指摘原判決此部分判
     決無罪不當，請求撤銷改判，尚無理由，上訴應予駁回。
據上論斷，應依刑事訴訟法第368條，判決如主文。
本案經檢察官周誠南到庭執行職務。
中    華    民    國    95    年    7     月    26    日
                  刑事第４庭    審判長法  官  蔡秀雄
                                      法  官  黃金富
                                      法  官  周煙平
以上正本證明與原本無異。
檢察官及被告甲○○、乙○○部分如不服本判決應於收受送達後
十日內向本院提出上訴書狀，其未敘述上訴之理由者並得於提起
上訴後十日內向本院補提理由書（均須按他造當事人之人數附繕
本）。
                                      書記官  蕭麗珍
中    華    民    國    95    年    7     月    26    日
附錄：本案論科刑法條全文
毒品危害防制條例第4條第2項
製造、運輸、販賣第一級毒品者，處死刑或無期徒刑；處無期徒
刑者，得併科新臺幣1千萬元以下罰金。
製造、運輸、販賣第二級毒品者，處無期徒刑或7年以上有期徒
刑，得併科新臺幣7百萬元以下罰金。
製造、運輸、販賣第三級毒品者，處 5 年以上有期徒刑，得併科
新臺幣 5 百萬元以下罰金。
製造、運輸、販賣第四級毒品者，處3年以上10年以下有期徒刑
，得併科新臺幣3百萬元以下罰金。
製造、運輸、販賣專供製造或施用毒品之器具者，處1年以上7
年以下有期徒刑，得併科新臺幣1百萬元以下罰金。
前五項之未遂犯罰之。
附表1 ：
┌──┬────┬────────┬──────────────────────────┐
│編號│品    名│數            量│備                                                註│
├──┼────┼────────┼──────────────────────────┤
│ 01 │綠色藥錠│52包，共計5184顆│已扣案。                                          │
│    │        │（查獲機關誤算為│淨重1333.49 公克，經取1.55公克（約5 顆）鑑驗用罄，│
│    │        │5197顆）        │  驗餘數量5179顆、驗餘淨重1331.94 公克。            │
│    │        │                │包裝袋52個，含極微量第二級毒品MDMA殘渣且無法析離。│
├──┼────┼────────┼──────────────────────────┤
│ 02 │黃色藥錠│59包，共計5866顆│已扣案。                                          │
│    │        │                │淨重1529.96 公克，經取1.06公克（約3 顆）鑑驗用罄，│
│    │        │                │  驗餘數量為5863顆、驗餘淨重1528.9公克。            │
│    │        │                │包裝袋59個，含極微量第二級毒品MDMA殘渣且無法析離。│
├──┼────┼────────┼──────────────────────────┤
│ 03 │不完整黃│1 包            │已扣案。                                          │
│    │色、綠色│                │淨重4.32公克，經取0.15公克鑑驗用罄，驗餘淨重4.17公│
│    │藥錠碎粒│                │  克。                                              │
│    │        │                │包裝袋1 個，含極微量第二級毒品MDMA殘渣且無法析離。│
└──┴────┴────────┴──────────────────────────┘
附表2 ：
┌──┬────┬────────┬──────────────────────────┐
│編號│品    名│數            量│備                                                註│
├──┼────┼────────┼──────────────────────────┤
│ 01 │新臺幣  │1,222,500元     │已扣案。                                            │
└──┴────┴────────┴──────────────────────────┘
附表3 ：
┌──┬────┬────────┬──────────────────────────┐
│編號│品    名│數            量│備                                                註│
├──┼────┼────────┼──────────────────────────┤
│ 01 │背 袋   │1 個            │已扣案。                                            │
└──┴────┴────────┴──────────────────────────┘
附表4 ：
┌──┬────┬────────┬──────────────────────────┐
│編號│品    名│數            量│備                                                註│
├──┼────┼────────┼──────────────────────────┤
│ 01 │行動電話│1 支            │未扣案，供被告甲○○聯絡販賣毒品所用之行動電話，原門│
│    │        │                │號：0000000000。                                    │
├──┼────┼────────┼──────────────────────────┤
│ 02 │行動電話│1 支            │已扣案，供被告乙○○聯絡販賣毒品所用之行動電話。原門│
│    │        │                │號：0000000000。                                    │
├──┼────┼────────┼──────────────────────────┤
│ 03 │行動電話│1 支            │未扣案，供與被告乙○○具共犯關係之林育興聯絡販賣毒品│
│    │        │                │所用之行動電話，原門號：0000000000。                │
└──┴────┴────────┴──────────────────────────┘
附表5 ：
┌──┬─────┬──────────┬───────────────────────┐
│編號│品      名│數                量│備                                          註│
├──┼─────┼──────────┼───────────────────────┤
│ 01 │食品增量劑│3 瓶（共1635公克）  │已扣案，自被告乙○○處扣得。                  │
├──┼─────┼──────────┼───────────────────────┤
│ 02 │攪拌器    │1 具                │已扣案，自被告乙○○處扣得。                  │
├──┼─────┼──────────┼───────────────────────┤
│ 03 │分裝袋    │3 個（大）          │已扣案，自被告乙○○處扣得。                  │
├──┼─────┼──────────┼───────────────────────┤
│ 04 │分裝袋    │9 個（中）          │已扣案，自被告乙○○處扣得。                  │
├──┼─────┼──────────┼───────────────────────┤
│ 05 │分裝袋    │14個（小）          │已扣案，自被告乙○○處扣得。                  │
├──┼─────┼──────────┼───────────────────────┤
│ 06 │食品增量劑│4 瓶（共2110公克）  │已扣案，自被告乙○○處扣得。                  │
├──┼─────┼──────────┼───────────────────────┤
│ 07 │麻醉劑    │1 瓶（共205 公克）  │已扣案，自被告乙○○處扣得。                  │
├──┼─────┼──────────┼───────────────────────┤
│ 08 │麻醉劑    │1 瓶（共335 公克）  │已扣案，自被告乙○○處扣得。                  │
├──┼─────┼──────────┼───────────────────────┤
│ 09 │麻醉劑    │1 袋（共100 公克）  │已扣案，自被告乙○○處扣得。                  │
├──┼─────┼──────────┼───────────────────────┤
│ 10 │白板      │457 粒（共320 公克）│已扣案，自被告乙○○處扣得。                  │
├──┼─────┼──────────┼───────────────────────┤
│ 11 │現金      │新臺幣210,000元     │已扣案，自被告甲○○處扣得。                  │
└──┴─────┴──────────┴───────────────────────┘
附表6 ：
┌──┬────────────┬──────┬────────────────────┐
│編號│品                    名│數        量│備                                    註│
├──┼────────────┼──────┼────────────────────┤
│ 01 │未扣案之行動電話SIM 卡  │1 片        │被告甲○○所使用，原門號0000000000。    │
├──┼────────────┼──────┼────────────────────┤
│ 02 │已扣案之行動電話SIM 卡  │1 片        │被告乙○○所使用，原門號0000000000。    │
├──┼────────────┼──────┼────────────────────┤
│ 03 │未扣案之行動電話SIM 卡  │1 片        │被告林育興所使用，原門號0000000000。    │
└──┴────────────┴──────┴────────────────────┘


司法院資訊處製作；財團法人民間司法改革基金會備份。
